【裁判字號】    99,抗,134
【裁判日期】    990621
【裁判案由】    拍賣抵押物
【裁判全文】
臺灣高雄地方法院民事裁定               99年度抗字第134號
抗  告  人  乙○○
相  對  人  甲○○
上列當事人間拍賣抵押物事件，抗告人對於中華民國99年5 月17
日本院鳳山簡易庭99年度司拍字第424 號所為裁定，提起抗告，
裁定如下：
    主  文
抗告駁回。
抗告程序費用新台幣壹仟元由抗告人負擔。
    理  由
一、抗告意旨略以：抗告人之子黃森泉向相對人借貸新台幣（下
    同）30萬元，月息9,000 元，並提供抗告人所有如附表所示
    之土地及建物（下稱系爭不動產），設定36萬元之抵押權予
    相對人，供作借款擔保，抵押權存續期間，抗告人陸續清償
    7 個月利息共63,000元，因另有花旗（台灣）銀行房屋貸款
    120 萬元未繳清，加上經商失利，週轉失靈，致無力繼續繳
    納利息，雖曾經相對人暫予寬限還款，然黃森泉入獄服刑二
    次，家中經濟狀況不佳，相對人堅持必須清償60萬元，始能
    解決此事，雙方未能達成共識，致相對人聲請拍賣系爭不動
    產，懇請能暫時撤銷拍賣抵押物裁定，以便抗告人再與相對
    人協調還款事宜，爰依法提起抗告等語。並聲明求為廢棄原
    裁定。
二、按抵押權人於債權已屆清償期而未受清償者，得聲請法院拍
    賣抵押物，就其賣得價金而受清償，民法第873 條第1 項定
    有明文。又聲請拍賣抵押物，原屬非訟事件，法院所為准許
    與否之裁定，無確定實體法上法律關係存否之性質，於債權
    及抵押權之存否，並無既判力。故祇須其抵押權已經依法登
    記，且債權已屆清償期而未受清償，法院即應為准許拍賣之
    裁定。而對於此項實體法律關係或實際上之清償期有無變更
    等情事有爭執之人，為保護其權利，得提起訴訟，以謀解決
    ，不得僅依抗告程序聲明其爭執，並據為廢棄准許拍賣抵押
    物裁定之理由。有最高法院94年度台抗字第270 號裁判及58
    年台抗字第524 號判例要意旨可資參照。
三、經查，相對人依上開規定聲請拍賣抵押物，係屬非訟事件，
    法院所為准駁之裁定，並無就抵押債權及抵押權之存否為實
    質上判斷確認之效力，祗須抵押權在形式上已依法登記，且
    所擔保之抵押債權經形式上審查亦已屆清償期而未受清償，
    法院即應為准許拍賣抵押物之裁定。倘債務人就緩期清償及
    清償金額仍在協調中等實體上之法律關係有所爭執，為求保
    護其權利，應另提起訴訟以求解決，自非抗告程序所能救濟
    。次查，抗告人所有之系爭不動產提供相對人設定36萬元之
    抵押權，約定抵押權存續期間自85年5 月9 日起至85年6 月
    9 日止，清償期為85年6 月9 日，此有土地登記謄本及抵押
    權設定契約書附卷可稽，並為抗告人所不爭。是依前開說明
    ，相對人於清償期限屆至後，未受清償而提出拍賣抵押物之
    聲請，原審據以裁定准許，於法並無違誤。抗告意旨以其現
    無力清償系爭抵押債權，仍在協調還款中，請求暫時撤銷拍
    賣抵押物之裁定云云，核與拍賣抵押物事件應審酌之要件有
    間，且非抗告程序所得斟酌，本件抗告為無理由，應予駁回
    。
四、據上論結，本件抗告為無理由，依非訟事件法第46條、第21
    條第2 項、第24條第1 項，民事訴訟法第495 條之1 第1 項
    、第449 條第1 項、第78條，裁定如主文。
中    華    民    國    99    年    6     月    21    日
                      民事第五庭  審判長法官  李昭彥
                                  法      官  賴文姍
                                  法      官  蘇姿月
正本係照原本作成。
本裁定不得抗告。
中    華    民    國    99    年    6     月    21    日
                                  書  記  官  林秀敏

司法院資訊處製作；財團法人民間司法改革基金會備份。
